【裁判字號】    97,交聲,1080
【裁判日期】    970530
【裁判案由】    聲明異議
【裁判全文】
臺灣臺中地方法院交通事件裁定      97年度交聲字第1080號
原處分機關  交通部公路總局臺中區監理所
受處分人    東園製本股份有限公司
上列受處分人因違反道路交通管理處罰條例案件，對於交通部公
路總局臺中區監理所於民國97年3月11日所為之處分（原處分案
：中監違字第裁60－GE0000000號裁決書）聲明異議，本院裁定
如下：
    主    文
異議駁回。
    理  由
一、原處分機關略以：異議人即受處分人（下稱受處分人）東園
    製本股份有限公司（下簡稱東園公司）所有之車牌號碼B5─
    2991號自小客車，於民國96年5月12日13時51分許，行經臺
    中市○○○路與東興路口處因「駕車行經有燈光號誌管制
    之交叉路口闖紅燈」及「不服從交通勤務警察或依法令執
    行交通指揮、稽查任務人員之指揮」之違規，為臺中市警察
    局第三分局警員以其有違反道路交通管理處罰條例第53條第
    1項、第60條第1項規定之行為，遂以中市警交字第GE000000
    0號舉發違反道路交通管理事件通知單逕行舉發。受處分人
    於應到案日期前提出申訴，原處分機關以違規事實明確，遂
    於97年3月11日以中監稽違字第裁60－GC0000000號裁決書裁
    處罰鍰新臺幣（下同）3千6百元整，逾期則依裁決書處罰主
    文規定裁處，於法並無不合等語。
二、聲明異議意旨略以：受處分人所有之車牌號碼B5─2991號自
    小客車於97年1月24日13時51分許，沿臺中市○○○路直行
    ，經過東興路約50公尺處左轉德富路。車輛未闖紅燈正常行
    駛德富路左轉，該二處均是T字型路口，無闖紅燈之必要。
    當時也未見有警車攔截或警察出面制止等情事，員警亦未提
    出其警車確實緊跟隨在受處分人車輛之後之照片或受處分人
    闖紅燈之照片為證據，僅依警員之逕行舉發，即遽任受處分
    人有闖紅燈及不服從稽查人員之指揮、稽查等之違規事實，
    鮮有認定事實不依證據之違誤，爰依法聲請異議，請求撤銷
    原處分等語。
三、按汽車駕駛人，行經有燈光號誌管制之交岔路口闖紅燈者，
    處新臺幣1千8百元以上5千4百元以下罰鍰；汽車駕駛人，駕
    駛汽車有違反本條例之行為，經交通勤務警察或依法令執行
    交通稽查任務人員制止時，不聽制止或拒絕停車接受稽查而
    逃逸者，除按各該條規定處罰外，處新臺幣3千元以上6千元
    以下罰鍰。道路交通管理處罰條例第53條第1項、第60條第1
    項分別定有明文。
四、經查：
  (一)本件受處分人所有上開自小客車，於前揭時、地因「駕車
    行經有燈光號誌管制之交叉路口闖紅燈」及「不服從交通
    勤務警察或依法令執行交通指揮、稽查任務人員之指揮」，
    經臺中市警察局警員逕行舉發之情，有臺中市警察局第三分
    局97年2月22日中分三交字第0970004449號函、舉發違反道
    路交通管理事件通知單、裁決書各1份在卷可稽。雖受處分
    人以上開情詞置辯，惟證人即舉發本件違規之警員甲○○於
    97年4月25日在本院具結後證稱：「當天我值12點至14點於
    建國南路與東興路的勤務，將警用機車停在路旁，與另一名
    同事站在建國南路與東興路口，我站在建國南路上，當時看
    到B5－2991的休旅車沿著建國南路直行，因當時號誌為紅燈
    ，駕駛人行駛在建國南路單向一線道上，我與同事以手勢及
    哨子示意駕駛人停車，該車並未減速繼續前行，經過50至60
    公尺，在我目光可及的範圍內左轉德富路，駕駛人就離開，
    我就逕行舉發。我們站的位置很接近路的中間，且我同事還
    有跳出來距離路面更接近的地方，但受處分人還是駕車離開
    。且當時我與同事都有鳴笛。當天有穿著制服」等語明確（
    見本院卷第14、15頁調查筆錄），並當庭繪製現場圖1紙附
    卷參憑。以證人甲○○為執行交通勤務之公務員，記明違規
    車輛牌照號碼、車型等可資辨明之資料，為其業務內之事項
    ，其於執行交通指揮勤務時，對路口車輛動態之觀察程度本
    較一般人更為專注，又依其證述內容，非但對於事發經過描
    述詳細，所述情節亦均合於常情而無矛盾齟齬，質之受處分
    人之東園公司之法定代理人即當天之駕駛人林柏園，亦不否
    認於上開時間駕車行經該處等語（見本院卷第15頁），是證
    人甲○○所為之證言，應屬真實而可採信。從而，被告所有
    上述自小客車之駕駛人於舉發時、地，確有闖越紅燈、不服
    警察人員指揮等違規行為，堪予認定。
  (二)受處分人雖質疑證人甲○○並無法以科學證據證明其闖越紅
    燈之事實云云。惟按交通警察製單舉發違反道路交通管理處
    罰條例所列之違規事實，本質上為行政處分，係公務員基於
    職務上之權力，依法就特定之具體事件所為之具公法上效果
    之單方面行政行為，若無證據足資證明執勤員警之舉發有誤
    或有捏造事實違法取締之情事，則執勤警員本其維護交通秩
    序、安全職責所為之舉發，自應受到合法、正確之推定，否
    則若謂公務員一切行政行為均需預留證據以證其實，則國家
    行政勢必窒礙難行。至於警方取締交通違規事件，由員警當
    場舉發者，既經舉發員警本身之目睹、耳聞，其證言本屬證
    據方法之一，亦屬受處分人違規之適合證明，非必所有之違
    規事件，均須有照片或其他書面資料方足為違規之證據。故
    而，本件受處分人上開所辯，尚難認其為可採。
  (三)綜上所述，受處分人所辯並不足採，本件受處分人「駕車
    行經有燈光號誌管制之交叉路口闖紅燈」及「不服從交通
    勤務警察或依法令執行交通指揮、稽查任務人員之指揮」之
    事實已據舉發員警到庭結證明確，本院復查無員警設詞構陷
    或舉發錯誤之事證，自堪認其舉發之違規情節應屬事實，受
    處分人於上揭時地闖紅燈及不服從指揮之違規行為應堪認定
    ，是原處分機關依道路交通管理處罰條例第53條第1項、第
    60條第1項裁處受處分人罰鍰3千6百元，核無違誤，本件受
    處分人之異議為無理由，應予駁回
五、據上論斷，應依道路交通管理處罰條例第87條第2項、道路
    交通案件處理辦法第19條，裁定如主文。
六、如不服本裁定應於送達後5日內向本院提出抗告狀。
中    華    民    國    97    年    5     月    30    日
                            交通庭    法  官  陳姵君
以上正本證明與原本無異。
                                      書記官  莊金屏
中    華    民    國    97    年    5     月    30    日


司法院資訊處製作；財團法人民間司法改革基金會備份。
